臺灣嘉義地方法院刑事判決　　　　　　　 99年度訴字第988號
公　訴　人　臺灣嘉義地方法院檢察署檢察官
被　　　告　蕭立群
選任辯護人　蔡碧仲律師
上列被告因違反毒品危害防制條例案件，經檢察官提起公訴（99
年度偵字第5514號），本院判決如下：
    主  文
蕭立群犯如附表一所示之罪，各處如附表一所示之刑，應執行有
期徒刑肆年陸月；未扣案之0000000000號行動電話壹
支及上開門號SIM卡壹枚，均沒收，如全部或一部不能沒收時，
追徵其價額。
    犯 罪 事 實
一、蕭立群前因施用毒品違反毒品危害防制條例案件，經本院以
    96年度訴字第867號判決，判處有期徒刑8月確定，於民國97
    年9月23日縮刑期滿執行完畢。其明知海洛因為毒品危害防
    制條例第2條第2項第1款所規定之第一級毒品，不得轉讓或
    持有，然因其與何福春係鄰居朋友關係，且均染有施用海洛
    因之惡習，竟基於轉讓第一級毒品之犯意，分別於如附表所
    示時間，由何福春以（05）0000000號市內電話撥打蕭立群
    所使用之門號0000000000號行動電話，詢問可否向藥頭代購
    所需數量之海洛因，經蕭立群應允，蕭立群旋即向呂文馨等
    人（呂文馨涉犯販賣第一級毒品案件，另由本院審理中）購
    買海洛因後，在附表所示地點，依何福春所需數量，即約10
    00元或約3000元不等數量之海洛因轉讓予何福春共計7次（
    歷次確實轉讓之重量不詳，卷存資料並無已逾10公克之證明
    ）。嗣因檢察官向法院聲請對0000000000號行動電話門號實
    施通訊監察，始循線查悉上情。
二、案經嘉義縣警察局竹崎分局報請臺灣嘉義地方法院檢察署檢
    察官偵查起訴。
    理  由
一、證據能力之說明
  (一)按被告以外之人於偵查中向檢察官所為陳述，除顯有不可
    信之情況者外，得為證據，刑事訴訟法第159條之1第2項定
    有明文。偵查中對被告以外之人（包括證人、鑑定人、告訴
    人、被害人及共同被告等）所為之偵查筆錄，或被告以外之
    人向檢察官所提之書面陳述，性質上均屬傳聞證據，惟現階
    段刑事訴訟法規定檢察官代表國家偵查犯罪、實行公訴，依
    法其有訊問被告、證人及鑑定人之權，證人、鑑定人且須具
    結，而實務運作時，檢察官偵查中向被告以外之人所取得之
    陳述，原則上均能遵守法律規定，不致違法取供，其可信度
    極高，因之被告以外之人於偵查中已具結而為證述，除反對
    該項證述得具有證據能力之一方，已釋明「顯有不可信之情
    況」之理由外，不宜遽指該證人於偵查中之陳述不具證據能
    力。查證人陳盈成、證人即受讓毒品者何福春於偵查中之供
    述，已依法具結，且無任何顯不可信之情況，於本院審理時
    均已到場接受交互詰問，並由被告行使對質詰問權，已完足
    調查之程序，依前開規定，上開證人在檢察官前所為證述，
    自得作為本案證據使用。
  (二)被告以外之人於檢察事務官、司法警察官或司法警察調查中
    所為之陳述，與審判中不符時，其先前之陳述具有較可信之
    特別情況，且為證明犯罪事實存否所必要者，得為證據，此
    觀刑事訴訟法第159條之2規定甚明。證人陳盈成固均於本院
    審理中證稱99年3月14日係伊以公用電話撥打被告門號00000
    00000號行動電話，要請被告幫伊調貨，談妥後，被告之友
    人即前往約定之地點交付約1500元數量之海洛因予伊云云，
    然被告與證人陳盈成僅係普通朋友關係，已據證人陳盈成證
    述在卷（參本院卷第145頁），復以證人陳盈成於98年8月12
    日至同年10月間曾向證人呂文馨購買海洛因施用之事實，業
    經本院以99年度訴字第349號判決認定屬實，另稽之證人陳盈
    成自承使用之門號0000000000號行動電話與被告所使用之門
    號0000000000號行動電話於98年11月8日之通話內容（詳後述
    ），不單係證人陳盈成自己持有海洛因，更央託被告幫忙尋
    找買家，互參上情，堪認證人陳盈成另有取得海洛因之管道
    ，則證人陳盈成並無邀同被告一起購買海洛因之必要，是以
    證人陳盈成於本院審理中更易前詞所為與被告一起購買海洛
    因之證述，即與事實不符；另證人何福春於警詢中稱均係請
    綽號「豬頭」之被告幫渠購買海洛因等語，嗣於本院審理中
    則翻異前詞證稱各次均係與被告一同前去向證人呂文馨購買
    云云，惟證人何福春前開於本院審理中所證，互核渠所使用
    之（05）0000000號市內電話與被告所使用之門號0000000000
    號行動電話間，於附表所示時間之通話內容所示客觀情節大
    相逕庭（詳後述），亦難信實，既證人等人前於警詢及偵查
    中所證，並無受到外界不當干擾或壓制其自由意志，而經本
    院以自由證明之心證程度判斷，難認司法警察並未持有任何
    跡證，卻利誘彼等憑空配合司法警察辦案指證被告，而有以
    詐欺、脅迫或其他不正方法取得彼等證述之嫌。揆諸前說開
    明，證人陳盈成、何福春警詢筆錄均有證據能力。
  (三)按被告以外之人於審判外之陳述，經當事人於審判程序同意
    作為證據，法院審酌該言詞陳述或書面陳述作成時之情況，
    認為適當者，亦得為證據。當事人、代理人或辯護人於法院
    調查證據時，知有第159條第1項不得為證據之情形，而未於
    言詞辯論終結前聲明異議，視為有前項之同意，刑事訴訟法
    第159條之5定有明文。查被告及辯護人於言詞辯論終結前，
    對於下述本院採為認定犯罪事實依據之各項證據之證據能力
    ，均未聲明異議，復經本院於審理時逐一提示予被告表示意
    見（參本院卷第196～204頁），本院審酌該等證據之取得過
    程並無瑕疵，與本案待證事實間復具有相當之關聯性，以之
    為本案證據並無不當，自得採為本件認定事實之基礎。
三、犯罪事實之認定
  (一)訊據被告蕭立群對於其在98年12月底前確有使用門號000000
    0000號行動電話，證人何福春曾以（05）0000000號市內電
    話撥打此門號與伊聯繫，如附表所示時間，其等均有以上開
    電話通話之情形，各次並有收取證人何福春所交付之金錢，
    於向藥頭拿到海洛因後，有將之分給證人何福春等情坦承不
    諱，惟矢口否認有何轉讓海洛因之犯行，辯稱：伊與何福春
    係鄰居，情同手足，均有施用毒品，如附表所示時間其等各
    自均有出資，係一起向呂文馨或「三哥」購買海洛因，伊於
    取得海洛因後，即在偏僻安全處所均分施用云云。經查：
  (二)證人何福春於本院審理中具結證稱：渠並未向被告購買過海
    洛因，但渠等有一起購買過。每次渠要施用時，就會以電話
    聯絡被告，再由被告撥打電話聯繫藥頭，渠每次都會陪同被
    告前往。渠出資為500元或1000元不等，有時渠前往與被告
    會合，有時被告找渠一同前去購買。有時對方開車來，或是
    渠等到藥頭該處，亦有另約取貨地點的情形，諸如北港路交
    流道、博愛路與北興街附近等處。海洛因是單包裝1包交給
    被告，拿到海洛因後，全部加在水裡，依出資比例當場即以
    注射針筒施打用罄，也有帶回施用的情形云云（參本院卷第
    175～196頁）；核與渠在99年3月25日警詢中稱：渠所施用
    的海洛因多係央請綽號「豬頭」之被告幫忙購買，大部分為
    購買1000元，渠拿錢給被告叫被告幫忙買毒品後，被告再通
    知渠到被告家拿，或被告會拿到渠家中等語（參警卷第13～
    16頁）；同日移送臺灣嘉義地方法院檢察署時，於檢察官訊
    問時結證稱：約去年（即98年）10、11月間，渠叫綽號「豬
    頭」之被告，與渠一起去買海洛因，被告買完後拿到渠家中
    ，被告都先到渠家中拿錢，再去購買海洛因，取得海洛因後
    再拿到渠住處，渠就在家中施打完畢等情（參偵查卷第52～
    53頁）。雖證人何福春於偵查中陳述係渠叫被告跟渠一起去
    買云云，惟互參證人何福春前開警詢中所證即已表明係請被
    告代買而且強調毒品交付之情形，於偵查中則更就伊請被告
    代為交付買家之金錢與被告取得毒品後交付伊之細節更加詳
    陳，而就金錢、海洛因之取得交付過程，前後所述若合符節
    ，上開「一起購買」一語，顯係證人何福春對於委託被告代
    購海洛因之用語，前後表述略有歧異，惟就兩人間之行為模
    式則不移異其陳述之一致性，且證人何福春前開警詢及偵查
    中之證述內容，時間上距事發時間較為接近，且尚未有何人
    情因素之干擾，又被告與證人何福春係鄰居關係，情誼匪淺
    ，此為其2人是認在卷，倘非確有渠在警詢及偵查中所證述
    之內容，證人何福春焉有於事發之初，即在司法警察詢問及
    檢察官偵訊時為不利被告之陳述內容之理。是以證人何福春
    事後於本院審理中翻異前詞所為證述，顯係依附被告前揭辯
    詞，所辯是否屬實，即非無疑。
  (三)再者，稽之被告所使用之門號0000000000號行動電話與證人
    何福春所使用之（05）0000000號市內電話於如附表所示時
    間之通話內容（A為門號0000000000號行動電話持用人即被
    告、B為05-0000000號市內電話持用人即證人何福春）：
    1.98年11月7日上午10時41分00秒之通聯內容「B：誰在你哪
      裡？長腳的嗎？A：對。等一下有人那個我再向他拿。B：
      我想要拿。A：好。可以走出來。B：好。」、同日上午10
      時53分26秒之通聯內容：「B：還要多久？A：20分鐘。B
      ：好。」（參偵查卷第91頁背面），觀之上開對話內容，
      係證人何福春撥打電話聯繫被告後，被告表示再另向第三
      人拿取毒品，且與證人何福春約定於20分鐘後，至被告所
      在之某處拿取海洛因之意。
    2.98年11月8日17時41分9秒之通聯內容：「B：豬仔你打一
      下好嗎？A：我打一下。B：1/8。A：好。我馬上打。B ：
      你打完再打過給我看要多久。A：好。」（參偵查卷第93
      頁），細繹上開通話內容，係證人何福春央託被告幫忙以
      電話聯繫藥頭，並表示所購買之毒品數量，經被告應允代
      為購買之意。
    3.98年11月9日14時29分33秒其等之對話內容：「B：你幫我
      打一下好嗎？1/8。A：我馬上打。B：你打完看多久，再
      打過來給我看要多久。A：好。」、同日14時36分18秒被
      告以其所使用之前開行動電話聯繫使用（05）0000000號
      市內電話之自稱「小林」之人：「（小林）：我是小林，
      我告訴你，你現在如果要那個我老闆又出現了，如果要那
      個再打過來。A：這一陣子拿多少你知道嗎？每次3000、
      3000元一天最少拿4、5趟。（小林）：拿個東西很好。A
      ：好。」、同日15時7分39秒被告復聯絡證人何福春，其
      等通話內容為：「A：我剛才有打電話去你家。B：那個差
      太多了。A：他現在人在這裡，你等一下。A1：你好。我
      跟你說：那個有動的跟沒有動的不一樣，沒有動的秤0.43
      ，一樣是30。B：不要說那些。A1：不然你拿回來我一樣
      用那種的給你沒關係。因為那一種我還要去華濟那邊拿。
      你拿回來我照原來的那樣給你。B：你叫豬仔聽一下。A：
      怎樣？B：你幹什麼叫他聽？A：他又不認識你沒關係。我
      現在過去你那裡嗎？東西不行講一下沒關係。B：不用。
      我只是跟你講一下而已。」（參偵查卷第93頁），觀諸上
      開通話內容，係證人何福春央託被告幫忙以電話聯繫藥頭
      後，被告旋即另向「小林」詢問毒品之價格與品質等情，
      事後接獲證人何福春質疑毒品品質不佳時，又於電話聯繫
      中逕由該藥頭（即證人呂文馨，詳後述）向證人何福春說
      明有否稀釋之品質不同及是否調換各節之意。
    4.98年11月11日19時25分12秒之通聯內容：「B：8點是在（
      再）半個小時而已嗎？A：對。B：他8點會回來嗎？A：對
      。我想你怎麼那麼急。B：我想說他不知道會不會慢。A：
      應該不會離譜很多，時間也不是我在控制的。B：你有打
      給他（0000000000）嗎？A：有。我跟他說你不要了。現
      在看你怎麼樣，如果你要的話我再打給他。B：叫他再趕
      一下。別人要處理的。A：他跟我說8點前。B：你再打給
      他叫他用漂亮一點。」、同日19時27分12秒被告撥打使用
      門號0000000000號行動電話之藥頭（即證人呂文馨，詳後
      述），其對話為：「A：他以為還要1個小時，他又打來說
      可以快一點嗎？一樣815。B：我馬上回去。A：他說用漂
      亮一點。B：好。」、旋於同日19時28分23秒，被告迅即
      以上開行動電話聯繫證人何福春，其通聯內容為：「A：
      他說會快一點。B：好。A：我等一下從你家過去。B：好
      。」（參警卷第27頁）。而上開對話內容，亦係被告接獲
      證人何福春央託被告幫忙聯繫藥頭之電話後，立即向藥頭
      探詢交易時間、品質等項，再聯絡證人何福春，並經證人
      何福春表示要到被告家中拿取毒品之意。
    5.98年11月14日上午9時50分51秒被告與證人何福春之通聯
      內容：「B：有打給他嗎？一樣。A：好。B：打過來給我
      。A：好。」、同日上午9時52分48秒之通聯內容為：「A
      ：15分鐘。B：你家裡有人嗎？A：你在那裡。B：好。」
      （參警卷第27頁），亦係證人何福春向被告確認是否有向
      藥頭聯絡，經被告應允並聯繫後，復電告證人何福春15分
      鐘後即可交易之意。
    6.98年11月15日上午8時53分37秒其等之通聯內容為：「B：
      弄那個不知道是什麼，頭痛的要命。A：昨天那個嗎？B：
      對。A：會嗎？來的時候我再告訴他。和之前的不同嗎？
      B：對。差很多。A：這樣沒反應不行了。等一下過來我再
      告訴他。看怎樣我再打電話給你。」、同日上午8時57分
      1秒之通聯內容：「B：我再一次機會給他，幫我拿3000元
      。A：好。」，被告於接獲證人何福春上開電話後，同日8
      時57分31秒，迅即聯繫使用門號0000000000號行動電話之
      藥頭，被告與藥頭之通話內容為：「A：你要過來了沒有
      ？B：等一下。A：我告訴你昨天漢前天那個815水泥漆還
      要1桶。昨天和前天東西不同，你調整前天的給他，看要
      多久你來的時候再說。B：我還要去別的地方拿大約20分
      鐘。A：好。」，通話後被告復於同日上午9時0分1秒聯絡
      證人何福春，其等通聯內容為：「B：多久？A：20分鐘。
      你要在哪裡？B：你在哪裡？A：我在家裡。B：我過去你
      家裡。」（參警卷第27頁、偵查卷第95頁）。細繹上開通
      話內容之意，亦係證人何福春前所委託被告向他人購買海
      洛因施用後，向被告反應品質不佳，並表示願再給藥頭機
      會，而再委託被告向藥頭購買3000元之海洛因，被告旋即
      向使用門號0000000000號行動電話之藥頭聯絡後，再由被
      告聯繫證人何福春，其等相約於20分鐘後，在被告家中拿
      取海洛因等情。
    7.98年11月19日13時2分24秒被告與證人何福春之通聯內容
      為：「B：我朋友說要1000元。A：你過來我家。」、同日
      13時26分41秒被告於使用門號0000000000號行動電話之綽
      號「小注兄」之蔡天生通話，其對話內容為：「（小注兄
      ）：我是蔡天生。A：小注兄嗎？（小注兄）：我打電話
      給你，你都不接。有沒有比較好的都不報我....A：阿義
      呢？」（參偵查卷第97頁、警卷第28頁），稽之上開通話
      內容亦係經被告告知證人何福春該藥頭將於當日中午過後
      始能聯繫，證人何福春於該日下午1時許，即聯絡被告表
      明需海洛因約1000元之數量等情，佐以其與「小注兄」之
      對話，亦足認被告確實有認識藥頭之管道。
    8.綜上，依據前開各次通話內容所示，堪認被告與證人何福
      春如附表所示歷次交易之方式，均係證人何福春於需要使
      用海洛因時，以前開市內電話聯繫被告所使用之上開行動
      電話，表明所需數量，並要求被告代為聯繫藥頭，待被告
      與證人何福春探詢之通話結束後，迅即與藥頭聯絡有無海
      洛因、數量、交易時間各節後，再以上開電話聯絡證人何
      福春，並約妥拿取海洛因之時間與地點等情，核與證人何
      福春於本院審理中所證其等係一起向藥頭購買海洛因乙節
      大相逕庭，是以其所證其等係一起前往向藥頭購買海洛因
      乙節，與事實不符即難信實。
  (四)參酌，證人呂文馨於本院審理中具結證稱：伊與被告係鄰居
    關係，早年即已認識，然在1年多前才較常相處，被告大部
    分會帶一名喚「福春」之友人前來拿取海洛因，伊都是將海
    洛因交給被告，由被告交付金錢，一手交錢一手交貨，交易
    時該友人即在旁邊。當時伊所使用之門號為0000000000號、
    0000000000號行動電話，亦曾經使用過門號0000000000號行
    動電話，被告都是以0000000000號之行動電話與伊聯絡，會
    在電話中談妥815水泥漆1桶即表示要購買1/8錢海洛因，電
    話中並未言明會帶朋友一同前來。該「福春」之友人大約2
    、30歲，有無帶眼鏡已不記得，未注意該人是否禿頭及被告
    拿到海洛因後，是否有在現場將海洛因分給「福春」。無論
    購買1000元或2000元，都是單包裝1包給被告，98年11月9日
    15時7分39秒之通訊監察內容，確係伊與被告之對話，譯文
    中的A1即是伊，當時客人在被告旁邊，該人表示品質不佳，
    後來才又更換或補充等語（參本院卷第155～174頁）。衡諸
    一般毒品交易，行為人恐遭查悉，多係秘密為之，對於交易
    現場之人必會確定身分或詳加注意，既證人呂文馨證陳其所
    指「福春」之友人已與被告一同前往交易海洛因多次，何以
    該人之形貌，證人呂文馨均未加注意，而其所形容該友人之
    年紀約2、30歲之人，然依本院直接審理所得，證人何福春
    業已幾近滿頭白髮，且年逾不惑，是以縱被告歷次向證人呂
    文馨購買海洛因時，另有1名友人跟隨前往，然亦非證人何
    福春，而足認證人何福春上開所為係兩人一起向呂文馨購買
    海洛因一情難以憑採，反係證人何福春於警詢及偵查中之證
    詞乃信而有徵，堪予採信；且益證被告確實有向證人呂文馨
    及第三人購買海洛因，而證人呂文馨確有透過被告接獲被告
    以外之人質疑海洛因品質不佳，而證人呂文馨願另以海洛因
    更換或補充之情形。
  (五)被告雖辯稱：伊與證人何福春是雙方合資購買海洛因，被告
    或證人何福春各自出資1000元或2000元不等元云云。然觀諸
    上揭通訊監察譯文之對話內容，與證人何福春警詢及偵查中
    之證詞、證人呂文馨於本院審理中所證，均顯示係證人何福
    春於有海洛因之需求時，撥打電話向被告表示所需數量，並
    要求被告代為撥打電話聯繫藥頭，並無所謂合資購買之情節
    ，足認被告所辯上情，與事實不符，要無可採。
  (六)此外，並有嘉義縣警察局竹崎分局指認犯罪嫌疑人紀錄表（
    陳盈成、何福春指認蕭立群）、嘉義縣警察局監察譯文表（
    門號0000000000號行動電話蕭立群與（05）0000000何福春
    ）、嘉義縣警察局監察譯文表（門號0000000000號行動電話
    蕭立群與門號0000000000號行動電話陳盈成）、嘉義縣警察
    局監察譯文表（門號0000000000號行動電話蕭立群與門號00
    00000000號行動電話柯國隆）、本院98年度聲監字第000421
    號通訊監察書、電話附表（門號0000000000號行動電話）、
    98年度聲監續字第000394號通訊監察書、電話附表（門號00
    00000000號行動電話）、98年度聲監續字第000435號通訊監
    察書、電話附表（門號0000000000號行動電話）、99年度聲
    監續字第000028號通訊監察書、電話附表（門號0000000000
    號行動電話）、99年度聲監字第000003號通訊監察書、電話
    附表（門號000000 0000號行動電話）、台灣嘉義地方法院
    檢察署通訊監察聲請書（98年度嘉檢光平聲監字第000700號
    ）、門號0000000000號行動電話蕭立群監察譯文表、台灣嘉
    義地方法院檢察署通訊監察聲請書（99年度嘉檢光平聲監字
    第000004號）、99年度聲監字第000004號通訊監察書、電話
    附表（門號0000000000號、0000000000號、0000000000號）
    、通聯調閱查詢單、台灣嘉義地方法院檢察署通訊監察聲請
    書（99年度嘉檢光平聲監字第000005號）、99年度聲監字第
    000005號通訊監察書、電話附表（門號0000000000號、0000
    000000號行動電話）、本院99年度訴字第349號被告呂文馨
    違反毒品危害防制條例案件判決、本院99年度訴字第864號
    判決等件，在卷可佐。
  (七)被告於附表所示時、地固先有證人何福春交付金錢，事後有
    被告交付毒品予證人何福春之客觀行為，然按販賣毒品之所
    謂販賣行為，係行為人基於營利之目的，而販入或賣出毒品
    而言。販賣毒品者，其主觀上須有營利之意圖，且客觀上有
    販賣之行為。即於有償讓與他人之初，係基於營利之意思，
    並著手實施，而因故無法高於購入之原價出售，最後不得不
    以原價或低於原價讓與他人時，仍屬販賣行為。必也始終無
    營利之意思，縱以原價或低於原價有償讓與他人，才難謂為
    販賣行為，而僅得以轉讓罪論處。故毒品危害防制條例之販
    賣毒品罪必需證明被告之交付毒品行為係出於營利意圖始可
    。而人之主觀意圖存於內心，借其言語、行為表諸於外，故
    從被告與毒品交付對象之談話紀錄、被告與他人行為之外觀
    ，徵諸事理常情，亦可查知其交付毒品究係單純轉讓或販賣
    營利。一般而言，苟被告意圖得利，購毒者亦知被告因該行
    為獲有利益，因而會與被告討價還價、對交付毒品之重量及
    品質多所要求。因被告意圖得利，明知毒品交易乃一高風險
    之行為，且與購毒者並無深交，面對同一購毒者一日內要求
    交易多次，會不厭其煩，甚至希冀日後仍有交易機會可繼續
    獲利，故對自己交付之毒品如同出售商品般，會有品質保證
    、說明及換貨之行為，且為避免易遭查獲，慣以「一手交錢
    、一手交貨」之方式為之。反之，倘被告無意得利，則不會
    願意交付毒品予自己不熟識之人，甚至接受對方討價還價、
    進而換貨、保證品質。而本案被告與證人何福春係熟識多年
    之鄰居關係，情同兄弟乙節，業據被告與證人何福春是認在
    卷，其等間即有一定之情誼與信賴基礎；復以證人何福春若
    慮及不願自己施用毒品犯行曝光等因素，由被告代為聯絡藥
    頭購買海洛因，或其等彼此知悉對方有施用毒品之習慣，而
    為吸毒友儕間調取毒品互通有無之情形，並非全然不可能之
    事。再者，互稽上開被告與證人何福春之通話內容，發話之
    始均係證人何福春要求被告代為撥打電話確認藥頭有無毒品
    ，足認證人何福春亦知其所購買海洛因之對象並非被告，而
    被告當時並未持有可供他人隨時購買之現貨，乃係向第三人
    購得；且被告於接獲證人何福春來電央託其代為聯絡時，立
    即會以電話另向藥頭確認毒品有無，交易時間、地點，待上
    開事宜確認後旋即答覆證人何福春等情，已如上述，此觀諸
    上開通訊監察譯文自明，苟被告確係販賣毒品者，實毋庸逐
    次交易時，均另向藥頭確認後，復行告知證人何福春交易時
    間、地點，而輾轉交付海洛因。況且，證人何福春發現前所
    委託被告購買之海洛因品質不佳，向被告反應時，被告會逕
    由在場之藥頭與證人何福春談話，由其等自行決定換貨或補
    貨之後續，亦證明被告並無擔保毒品品質之換貨補貨等決定
    權，且販毒者為鞏固己身利益，焉有任由來源上手輕易曝光
    而任藥頭與下游買家自行對談之理？又證人何福春於警詢及
    偵查中固陳稱有交付金錢予被告，惟此等陳述，均祇足以證
    明上開以有償方式收受前揭毒品，而觀諸上開通話內容所示
    ，證人何福春要求品質要好等言語，固足以證明證人何福春
    有償取得毒品之意，惟被告是否有營利意圖，尚須從其所售
    價格有無圖得利益，且毒品之成分、數量，攸關價格之高低
    ，而證人何福春等人自警詢、偵查迄本院審理中均未證稱被
    告有加價出售毒品之行為，或於短暫時間內將之稀釋，或扣
    留部分減少數量而交付予證人何福春，則上開證人之監聽譯
    文內容，殊難為被告販賣毒品之唯一論據。綜上各情互參，
    實難認被告行為、言語，外觀上已足表現其販入之初或於賣
    出海洛因時有營利之意圖。從而，並無任何積極證據足資證
    明如附表所示各次被告為證人何福春代購1000元、3000 元
    不等海洛因之行為，係基於營利之意圖而為，而被告與證人
    何福春間本極熟識，於證人何福春欠缺毒品施用時，為其出
    面代向他人購毒，而未有任何利得，並非事實上不可能之事
    ，被告所辯否認在本案為證人何福春代購海洛因係基於販賣
    第一級毒品之營利意圖而為乙節，應可採信。是以被告如附
    表所示各次交付海洛因予證人何福春之行為，均應評價為轉
    讓第一級毒品始屬相當。
  (八)綜上所述，本案事證已臻明確，被告確有於附表所示時、地
    ，轉讓如附表所示之海洛因予何福春之各次犯行堪予認定，
    均應予依法論科。
二、論罪科刑之法律適用
  (一)按「行為後法律有變更者，適用行為時之法律。但行為後之
    法律有利於行為人者，適用最有利於行為人之法律。」刑法
    第2條第1項定有明文。被告行為後，毒品危害防制條例於98
    年5月5日經立法院三讀通過修正部分條文，經總統於同年5
    月20日公布，於公布後6個月即98年11月20日生效施行。毒
    品危害防制條例第8條第1項轉讓第一級毒品罪之規定並無修
    正；再以修正後毒品危害防制條例第17條第2項規定「犯第4
    條至第8條之罪於偵查中及審判中均自白者，減輕其刑」，
    修正前於偵查中及審判中均自白者，則無減輕其刑之規定，
    涉及行為可罰性範圍科刑規範修正，於行為人發生利或不利
    之變更，惟本件被告並未於偵審中自白，已如前述，尚無從
    據以減輕其刑。綜上，應適用毒品危害防制條例第8條第1項
    （本條項未修正）規定。
  (二)按海洛因係毒品危害防制條例第2條第2項第1款所稱之第一
    級毒品。核被告於附表所示時、地轉讓海洛因予何福春各次
    所為，均係犯毒品危害防制條例第8條第1項轉讓第一級毒品
    罪。被告每次轉讓之海洛因之實際數量不詳，惟依據證人何
    福春、呂文馨之證詞，參酌其購買之時間，其等間交易數量
    約為1/8錢之3000元，或1000元不等，而1錢乃3.75公克，此
    為本院歷來辦理毒品案件職務上所知悉，是以經換算結果，
    可知被告所交付之海洛因僅可供施用數次，重量非多，並無
    積極證據足認被告有轉讓海洛因達淨重5公克之情形，依罪
    疑唯輕原則，自應從有利於被告之認定，換言之，被告轉讓
    海洛因之行為，並無依毒品危害防制條例第8條第6項規定加
    重其刑之適用。公訴意旨就被告於如附表所示時地交付海洛
    因予何福春各次所為認為應論以毒品危害防制條例第4條第1
    項之販賣第一級毒品罪，惟被告於如附表所示時地，係無營
    利意圖而轉讓海洛因予何福春等情，業經本院認定如前，而
    賣出毒品與轉讓毒品兩者間，行為人係先持有毒品，並將其
    持有之毒品交付予他人之基本社會事實相同，本院認被告此
    部分犯行，檢察官所引起訴應適用之法條，尚未允洽，爰依
    法分別變更起訴法條為毒品危害防制條例第8條第1項，論以
    轉讓第一級毒品罪，且踐行刑事訴訟法第95條告知義務，及
    予之辯論之機會，不致對當事人造成突襲，既無礙於被告防
    禦權之行使，復可避免就一個社會事實，不斷進行刑事程序
    之弊，而符合訴訟經濟之要求。又被告基於轉讓之目的而各
    次持有第一級毒品海洛因之低度行為，應各為轉讓之高度行
    為所吸收，均不另論罪。另以被告如附表所示轉讓海洛因之
    犯行，犯罪時間均屬獨立可分，犯意各別，行為互異，應予
    分論併罰。另公訴意旨認被告轉讓海洛因之行為，應各論以
    接續犯之一罪關係乙節，惟被告所犯如附表所示轉讓第一級
    毒品各罪，均係由何福春與被告電話聯絡，請被告先行向藥
    頭確定有無海洛因，待被告確認並約定交易之時間、地點後
    再行交易，各次交易之時間可明顯區分，並非於密切接近之
    時間、地點所為，亦無各行為之獨立性極為薄弱等情，依社
    會健全觀念，難認係基於單一之犯意接續所為；且觀諸毒品
    危害防制條例所定之轉讓毒品罪之構成要件文義，亦無從認
    定立法者本即預定該犯罪之本質，必有數個同種類行為而反
    覆實行之集合犯行，故販賣毒品罪，難認係集合犯，因此，
    就刑法修正施行後多次轉讓毒品之犯行，採一罪一罰，始符
    合立法本旨（最高法院97年度台上字第873號、97年度台上
    字第1060號判決意旨參照）。故應認被告本件所犯如附表所
    示轉讓第一級毒品各罪，均犯意各別，行為互異，應予分論
    併罰。再被告有如事實欄一所載之前案科刑執行紀錄，有臺
    灣高等法院被告前案紀錄表1份在卷可按，其受徒刑之執行
    完畢，5年以內故意再犯有期徒刑以上各罪，均為累犯，應
    各依刑法第47條第1項之規定，加重其刑。
  (三)爰審酌被告國中畢業之智識程度，自承未婚，前曾從事油漆
    工工作，之後陸續服短期刑，期間打零工，父母健在，母親
    70餘歲，父親年已77歲，稍微中風在家，無人照料，有1名
    身心障礙之胞妹，及就讀國中之姪子等家庭生活狀況，有施
    用毒品之前科素行，依其智識程度並無明顯不足或較一般人
    低落之情形，而轉讓毒品行為乃毒品禍害之源，其源不斷，
    則流毒所及，致使受讓毒品之吸毒者更加產生依賴性及成癮
    性，非僅多數人之生命、身體受其侵害，社會安樂國家富強
    之整體法益受損亦不能免，為害之鉅，當非個人一己之生命
    、身體法益所可比擬，嚴重戕害國民之身心健康，危害社會
    非輕，並被告所用之手段方式、本件犯罪之獲利情形，及被
    告否認轉讓第一級毒品犯行等犯罪後之態度等一切情狀，分
    別量處如主文所示之刑，並就本案宣示之有期徒刑定其應執
    行之刑。至公訴意旨求處被告有期徒刑20年，惟因本院認定
    被告係成立轉讓第一級毒品罪，而非成立販賣第一級毒品罪
    ，則公訴人求刑自無可採，附予敘明。
  (四)沒收部分
    按毒品危害防制條例第19條第1項規定：「犯第4條至第9條
    、第12條、第13條或第14條第1項、第2項之罪者，其供犯罪
    所用或因犯罪所得之財物，均沒收之，如全部或一部不能沒
    收時，追徵其價額或以其財產抵償之。」。未扣案門號0000
    000000號行動電話（含SIM卡1枚），係被告所使用，並作為
    聯絡轉讓海洛因時使用，業據上開被告及證人供述在卷，並
    有相關通訊監察譯文在卷可佐，而上揭行動電話為動產，自
    得以買賣之方式移轉所有權，既無證據證明已滅失，而其係
    供犯本罪所用之物，應一併依毒品危害防制條例第19條第1
    項，宣告沒收，如全部或一部不能沒收時，追徵其價額。
五、不另為無罪諭知部分
  (一)公訴意旨另以：被告基於販賣第一級毒品海洛因之犯意，於
    99年3月14日下午5時許，陳盈成使用公共電話撥打被告所使
    用之門號0000000000號行動電話，其等相約在嘉義市○○路
    火車站附近某處，被告以1500元代價販賣數量不詳之海洛因
    予陳盈成1次。因認被告此部分涉犯毒品危害防制條例第4條
    第1項之販賣第一級毒品罪嫌。
  (二)按犯罪事實應依證據認定之，無證據不得認定犯罪事實，刑
    事訴訟法第154條第2項定有明文。又認定犯罪事實所憑之證
    據，雖不以直接證據為限，間接證據亦包括在內，然而無論
    直接或間接證據，其為訴訟上之證明，須於通常一般之人均
    不致有所懷疑，而得確信其為真實之程度者，始得據為有罪
    之認定，倘其證明尚未達到此一程度，而有合理之懷疑存在
    時，事實審法院在心證上無從為有罪之確信，自應為無罪之
    判決。且刑事訴訟上證明之資料，無論其為直接或間接證據
    ，均須達於通常一般之人均不致有所懷疑，而得確信其為真
    實之程度，始得據為有罪之認定，若其關於被告是否犯罪之
    證明未能達此程度，而有合理懷疑之存在，致使無從形成有
    罪之確信，根據「罪證有疑，利於被告」之證據法則，即不
    得遽為不利被告之認定，最高法院著有76年台上字第4986號
    、92年台上字第1208號判例足資參照。其以情況證據（即間
    接證據）斷罪時，尤須基於該證據在直接關係上所可證明之
    他項情況事實，本乎推理作用足以確證被告有罪，方為合法
    ，不得徒憑主觀上之推想，將一般經驗上有利被告之其他合
    理情況逕予排除，此觀諸最高法院32年上字第67號判例意旨
    亦甚彰明。
  (三)檢察官認被告涉有上開犯罪嫌疑，無非係以證人陳盈成於警
    詢或偵查中所為不利被告之供述及門號0000000000號行動電
    話之通訊監察譯文等件，為其論據。訊之被告堅詞否認有此
    等販賣海洛因之犯行，辯以並未出售海洛因予陳盈成等語。
    經查：
    1.按販賣毒品罪之主要構成要件行為，包括買賣雙方對毒品
      買賣價格及數量之合意與毒品及價金之交付行為。而販賣
      毒品罪之販賣者與購毒者就買賣毒品之重要內容有所表示
      時，縱使販賣者尚未實際交付毒品，仍可認為已經著手販
      賣毒品之實施；亦即販賣毒品之犯行，以販賣者與應買者
      雙方就買賣毒品之重要內容有所意思表示而達成契約之合
      致時，始可謂已著手於販賣毒品之構成要件行為。又按施
      用毒品者所稱其向某人買受毒品之指證，不得作為有罪判
      決之唯一證據，仍須調查其他必要之證據，以察其是否與
      事實相符，為本院歷年來之見解，良以毒品買受者之指證
      ，其憑信性於通常一般人已有所懷疑，尚難確信其為真實
      。況依毒品危害防制條例第17條之規定，其供出毒品來源
      而破獲者，復得減輕其刑，則其指證之真實性猶有疑慮，
      是施用毒品者之指證，其真實性有待其他必要證據加以補
      強。茲所謂必要之補強證據，固不以證明販賣毒品犯罪構
      成要件之全部事實為必要，但以與施用者之指證具有相當
      之關聯性為前提，其經與施用者之指證綜合判斷，已達於
      通常一般人均不致有所懷疑，而得確信施用者之指證為真
      實者，始得為有罪之認定，此為無罪推定原則之必然推演
      （最高法院93年度台上字第6750號判決參照）。
    2.參諸證人陳盈成歷次證述，無論其於本院審理中翻異前詞
      之證述是否足以憑採，其固於警詢及偵查中陳稱有於99年3
      月14日以公用電話與被告之門號0000000000號行動電話聯
      繫，向被告購買1000元之海洛因，其等均係一手交錢一手
      交貨云云（參警卷第7～10頁、偵查卷第35～36頁），然其
      前所使用之門號0000000000號行動電話與被告所使用之門
      號0000000000號行動電話之通訊監察譯文，係其等於98年
      11月間至98年12月間之對話（參偵查卷第29～32頁），殊
      不論該數次之對話內容有無販賣毒品之嫌，即令被告前有
      販賣毒品罪嫌，亦難以該被訴犯罪行為時間前之通訊監察
      內容佐證其事後有販賣毒品之犯行；另稽之證人陳盈成自
      承使用之門號0000000000號行動電話與被告所使用之門號
      0000000000號行動電話於98年11月8日之通話內容，不單
      係證人陳盈成自己持有海洛因，更央託被告幫忙尋找買家
      ，堪認證人陳盈成另有取得海洛因之管道，則證人陳盈成
      並無邀同被告一起購買海洛因之必要，是以證人陳盈成於
      本院審理中更易前詞所為與被告一起購買海洛因之證述，
      即與事實不符，亦不能排除其有多數毒品來源而描述錯誤
      之可能；審度證人陳盈成證稱被告有於99年3月14日販賣
      海洛因予伊之情，除其單一證述外，並無任何通訊監察內
      容足稽，而無從知悉彼等之通話內容。則證人陳盈成與被
      告買賣雙方對毒品買賣之標的、價格、數量之重要內容所
      為意思表示是否已達成契約之合致，而已著手於販賣毒品
      之構成要件行為等情，即被告是否有檢察官所指前開犯行
      ，客觀上尚非毫無可疑之處。再者，被告自始至終均否認
      其於上揭時、地，有販賣或轉讓海洛因之犯行，復無通訊
      監察譯文、通聯紀錄或其他之客觀跡證可資證明被告有其
      他與所謂被告販賣毒品而有牟利目的，或轉讓毒品之關聯
      性事證。是以本院遽難徒以證人陳盈成前開證述即認被告
      確有與前開證人陳盈成聯繫，而認被告有販賣或轉讓海洛
      因之犯行。
    3.據上，除經本院認定有罪之如附表所示部分外，並無其他
      積極事證可資為認定被告確有上述販賣或轉讓海洛因予證
      人陳盈成。檢察官所指此部分販賣第一級毒品犯罪，依卷
      存證據考察，仍未達可排除合理懷疑而具法律上確信之程
      度，依首揭之說明，並基於「罪證有疑，利於被告」之法
      則，本院認被告此部分之犯罪尚屬不能證明，本應就此部
      分為無罪之諭知，惟檢察官認此部分若有罪，與前開起訴
      論罪科刑部分有接續犯之實質上一罪關係（見本院卷第21
      0頁），爰不另為無罪之諭知。
據上論斷，應依刑事訴訟法第299條第1項前段、第300條，毒品
危害防制條例第8條第1項、第19條第1項，刑法第11條前段，第
47條第1項、第51條第5款，判決如主文。
本案經檢察官侯德人到庭執行職務
中    華    民    國   100    年    2     月    24    日
              刑事第一庭  審判長法  官  許進國
                                法  官  張道周
                                法  官  呂美玲
上列正本證明與原本無異。
如不服本判決，應於判決送達後10日內敘明上訴理由，向本院提
出上訴狀（應附繕本），上訴於臺灣高等法院臺南分院。其未敘
述上訴理由者，應於上訴期間屆滿後20日內向本院補提理由書「
切勿逕送上級法院」。
中    華    民    國   100    年    2     月    24    日
                                書記官  洪敏芳
附錄法條
毒品危害防制條例第8條
轉讓第一級毒品者，處 1 年以上 7 年以下有期徒刑，得併科新
臺幣 1 百萬元以下罰金。
轉讓第二級毒品者，處 6 月以上 5 年以下有期徒刑，得併科新
臺幣 70 萬元以下罰金。
轉讓第三級毒品者，處 3 年以下有期徒刑，得併科新臺幣 30
萬元以下罰金。
轉讓第四級毒品者，處 1 年以下有期徒刑，得併科新臺幣 10
萬元以下罰金。
前四項之未遂犯罰之。
轉讓毒品達一定數量者，加重其刑至二分之一，其標準由行政院
定之。
附表
┌──┬────┬────────────────┬────────────┐
│編號│轉讓對象│轉讓時間、地點、數量            │論罪科刑                │
├──┼────┼────────────────┼────────────┤
│1   │何福春  │98年11月7日上午10時53分許，何福 │蕭立群轉讓第一級毒品，累│
│    │        │春以其使用之（05）0000000號市內 │犯，處有期徒刑壹年陸月。│
│    │        │電話與蕭立群使用之門號0000000000│未扣案之00000000│
│    │        │號行動電話聯絡，相約於20分鐘後，│四○號行動電話壹支及上開│
│    │        │在蕭立群當時所在之某處轉讓約1,00│門號SIM卡壹枚，均沒收， │
│    │        │0元數量之海洛因予何福春1次。    │如全部或一部不能沒收時，│
│    │        │                                │追徵其價額。            │
├──┼────┼────────────────┼────────────┤
│2   │何福春  │98年11月8日下午5時41分許，何福春│蕭立群轉讓第一級毒品，累│
│    │        │以前開市話撥打蕭立群使用之上開行│犯，處有期徒刑壹年陸月。│
│    │        │動電話，談妥何福春需求之海洛因數│未扣案之00000000│
│    │        │量，經蕭立群應允後，旋由蕭立群另│四○號行動電話壹支及上開│
│    │        │向他人購得海洛因，並相約在嘉義市│門號SIM卡壹枚，均沒收， │
│    │        │某處，將約1000元數量之海洛因轉讓│如全部或一部不能沒收時，│
│    │        │予何福春1次。                   │追徵其價額。            │
├──┼────┼────────────────┼────────────┤
│3   │何福春  │98年11月9日15時7分許，何福春以上│蕭立群轉讓第一級毒品，累│
│    │        │開市內電話與蕭立群所使用之前述行│犯，處有期徒刑壹年陸月。│
│    │        │動電話聯絡，談妥何福春所需數量，│未扣案之00000000│
│    │        │即由蕭立群向呂文馨購買海洛因後，│四○號行動電話壹支及上開│
│    │        │於上開聯絡後之某時，蕭立群在嘉義│門號SIM卡壹枚，均沒收， │
│    │        │市某處將約1000元數量之海洛因轉讓│如全部或一部不能沒收時，│
│    │        │予何福春1次。                   │追徵其價額。            │
├──┼────┼────────────────┼────────────┤
│4   │何福春  │98年11月11日下午7時28分許，蕭立 │蕭立群轉讓第一級毒品，累│
│    │        │群以前開行動電話與何福春所使用之│犯，處有期徒刑壹年陸月。│
│    │        │前述市話聯絡後某時，在被告住處轉│未扣案之00000000│
│    │        │讓約1000元數量之海洛因予何福春1 │四○號行動電話壹支及上開│
│    │        │次。                            │門號SIM卡壹枚，均沒收， │
│    │        │                                │如全部或一部不能沒收時，│
│    │        │                                │追徵其價額。            │
├──┼────┼────────────────┼────────────┤
│5   │何福春  │98年11月14日上午9時52分許，何福 │蕭立群轉讓第一級毒品，累│
│    │        │春以前開市話與蕭立群所使用之上開│犯，處有期徒刑壹年陸月。│
│    │        │行動電話聯絡約妥數量，蕭立群於向│未扣案之00000000│
│    │        │他人購得海洛因後，於上開聯絡時間│四○號行動電話壹支及上開│
│    │        │約15分鐘後之某時，在嘉義市某處轉│門號SIM卡壹枚，均沒收， │
│    │        │讓約1000元數量之海洛因予何福春1 │如全部或一部不能沒收時，│
│    │        │次。                            │追徵其價額。            │
├──┼────┼────────────────┼────────────┤
│6   │何福春  │98年11月15日上午9時許，何福春以 │蕭立群轉讓第一級毒品，累│
│    │        │上開市話與蕭立群所使用之前開行動│犯，處有期徒刑壹年捌月。│
│    │        │電話聯絡約妥數量，蕭立群於向呂文│未扣案之00000000│
│    │        │馨購得海洛因後，於上開聯絡時間約│四○號行動電話壹支及上開│
│    │        │20分鐘後之某時，在被告住處將約  │門號SIM卡壹枚，均沒收， │
│    │        │3000元數量之海洛因轉讓予何福春1 │如全部或一部不能沒收時，│
│    │        │次。                            │追徵其價額。            │
├──┼────┼────────────────┼────────────┤
│7   │何福春  │98年11月19日13時許，何福春以前開│蕭立群轉讓第一級毒品，累│
│    │        │市話與蕭立群所使用之上開行動電話│犯，處有期徒刑壹年陸月。│
│    │        │聯絡約妥數量，蕭立群向他人購得海│未扣案之00000000│
│    │        │洛因後，旋即於上開聯絡後之某時，│四○號行動電話壹支及上開│
│    │        │在其住處轉讓約1000元數量之海洛因│門號SIM卡壹枚，均沒收， │
│    │        │予何福春1次。                   │如全部或一部不能沒收時，│
│    │        │                                │追徵其價額。            │
└──┴────┴────────────────┴────────────┘